最高法院刑事判決　　　　　　　　　 111年度台上字第1201號
上　訴　人　林進雄


上列上訴人因違反毒品危害防制條例等罪案件，不服臺灣高等法
院中華民國110年8月12日第二審判決（110年度上訴字第539號，
起訴案號：臺灣基隆地方檢察署109 年度偵字第3904、4107號）
，提起上訴，本院判決如下：
    主  文
上訴駁回。
    理  由
一、按刑事訴訟法第377 條規定，上訴於第三審法院，非以判決
    違背法令為理由，不得為之。是提起第三審上訴，應以原判
    決違背法令為理由，係屬法定要件。如果上訴理由書狀並未
    依據卷內訴訟資料，具體指摘原判決不適用何種法則或如何
    適用不當，或所指摘原判決違法情事，顯與法律規定得為第
    三審上訴理由之違法情形，不相適合時，均應認其上訴為違
    背法律上之程式，予以駁回。
二、本件原審審理結果，認定上訴人林進雄有原判決引用第一審
    判決事實欄及附表（下稱附表）所記載7 次販賣第二級毒品
    甲基安非他命之犯罪事實，因而維持第一審論處上訴人販賣
    第二級毒品7 罪罪刑，及諭知相關沒收追徵之判決，駁回其
    在第二審之上訴，已詳述調查、取捨證據之結果，及認定犯
    罪事實之心證理由。
三、上訴意旨略稱：
  ㈠附表編號1、2部分之犯行，上訴人雖曾自白，然於原審已否
    認此等部分之犯行，主張未拿甲基安非他命給曾進忠，詳情
    如何？原審未再予調查或傳喚曾進忠，有調查職責未盡之違
    法。
  ㈡上訴人已供出毒品上游，警方並因而查獲賴居萬、陳裕民等
    人，自應依毒品危害防制條例第17條第1 項減刑。本件警方
    雖監聽，然毒品交易雙方均以綽號相稱，監聽能否掌握毒品
    上游為何人，即有疑問？本件確實為上訴人提供資料警方才
    得以鎖定毒品上游為何人。原審竟不予減刑，有不適用法則
    之違法。
四、經查：
  ㈠證據之取捨與證據之證明力如何，均屬事實審法院得自由裁
    量、判斷之職權，苟其裁量、判斷，並不悖乎經驗法則或論
    理法則，且已於判決內論敘其何以作此判斷之心證理由者，
    即無違法可言。原判決關於附表編號1、2部分，依憑上訴人
    之自白，佐以證人即購毒者曾進忠之證詞，並參酌卷附通訊
    監察譯文，及扣案手機、電子磅秤等證據資料，綜合判斷，
    因而認定上訴人確有上揭販賣第二級毒品2 罪行，已敘明其
    取捨證據及認定事實之心證理由，並對於上訴人一度辯稱這
    2 次其未拿毒品給曾進忠云云，經綜合調查證據結果，認如
    何係飾卸之詞，不足採信，亦已依據卷內資料，詳加指駁。
    所為論斷，係合乎推理之邏輯規則，尚非原審主觀之推測，
    揆之上開說明，自不能指為違法。上訴意旨無視於原判決此
    部分之論述，仍執附表編號1、2部分其未拿毒品給曾進忠之
    陳詞，重為爭辯，自與法律所規定得上訴第三審之理由不相
    適合。
  ㈡毒品危害防制條例第17條第1 項規定：「犯第四條至第八條
    、第十條或第十一條之罪，供出毒品來源，因而查獲其他正
    犯或共犯者，減輕或免除其刑。」旨在鼓勵毒品下游者具體
    供出其上游供應人，俾進一步擴大查緝績效，揪出其他正犯
    或共犯，以確實防制毒品泛濫或更為擴散。所謂「供出毒品
    來源，因而查獲」，係指被告翔實供出毒品來源之具體事證
    ，因而使有偵查（或調查）犯罪職權之公務員知悉而對之發
    動偵查（或調查），並因而查獲者而言。而其中所言「查獲
    」，除指查獲該其他正犯或共犯外，並兼及被告所指其毒品
    來源其事。是倘該正犯或共犯已因另案被查獲，惟其被查獲
    之案情與被告供出毒品之來源無關，或有偵查（或調查）犯
    罪之公務員已有確切之證據，足以合理懷疑該被查獲之人為
    被告所供販賣毒品來源之人，即與上開規定不符，無其適用
    。本件原判決已說明上訴人於警詢雖曾供述其毒品來源為賴
    居萬、黃文忠、陳裕民等人，然本案執行通訊監察期間，警
    方即掌握上訴人之毒品上游為賴居萬、黃文忠、陳裕民，且
    陸續對賴居萬、黃文忠、陳裕民聲請上線監聽獲准，警方即
    已掌握賴居萬、黃文忠、陳裕民販賣甲基安非他命予上訴人
    之具體事證，且已知悉賴居萬、黃文忠、陳裕民之年籍等情
    ，業據證人即承辦警員章穎承證述明確，且有職務報告及黃
    文忠、賴居萬刑事案件報告書在卷可參，則警方嗣後之破獲
    與上訴人「供出毒品來源」間，即欠缺因果關係，而無上開
    減刑規定之適用等旨，經核於法並無不合，上訴意旨猶任指
    原判決未依上開規定減刑為違法云云，同非合法之第三審上
    訴理由。
  ㈢事實審法院得本於職權裁量之事項，綜合其他證據已可為事
    實之判斷者，非可認係應於審判期日調查之證據而未予調查
    之違法。原判決綜合上開證據，已足認定上訴人販賣第二級
    毒品罪行，及上訴人雖供出毒品上游，惟警方早已因監聽而
    知悉其毒品上游等情，事證已臻明確，且原審於審理期日，
    審判長問：「尚有何證據請求調查？」上訴人及其原審辯護
    人均稱：「沒有」等語，則原審未就上訴人之毒品上游查獲
    原因，或未再傳喚證人曾進忠，為無益之調查，並非調查職
    責未盡。
五、綜上，本件上訴違背法律上程式，應予駁回。
據上論結，應依刑事訴訟法第395條前段，判決如主文。
中    華    民    國   111    年    4     月    14    日
                  刑事第三庭審判長法  官  徐  昌  錦  
                                  法  官  林  恆  吉  
                                  法  官  江  翠  萍  
                                  法  官  侯  廷  昌  
                                  法  官  周  政  達  
本件正本證明與原本無異
                                  書記官
中    華    民    國   111    年    4     月    19    日